【裁判字號】    99,台上,1723
【裁判日期】    990325
【裁判案由】    違反毒品危害防制條例
【裁判全文】
最高法院刑事判決            九十九年度台上字第一七二三號
上  訴  人  甲○○
            乙○○
上列上訴人等因違反毒品危害防制條例案件，不服台灣高等法院
中華民國九十九年一月十二日第二審更審判決（九十八年度上更
(一)字第四七０號，起訴案號：台灣士林地方法院檢察署九十七年
度偵字第六六二七號、第一三八七六號），提起上訴，本院判決
如下：
    主  文
上訴駁回。
    理  由
按刑事訴訟法第三百七十七條規定，上訴於第三審法院，非以判
決違背法令為理由，不得為之。是提起第三審上訴，應以原判決
違背法令為理由，係屬法定要件。如果上訴理由書狀並未依據卷
內訴訟資料，具體指摘原判決不適用何種法則或如何適用不當，
或所指摘原判決違法情事，顯與法律規定得為第三審上訴理由之
違法情形，不相適合時，均應認其上訴為違背法律上之程式，予
以駁回。本件原判決撤銷第一審關於此部分之科刑判決，改判依
刑法第五十五條想像競合犯規定，仍論處上訴人甲○○、乙○○
共同運輸第三級毒品罪刑（甲○○、乙○○分處有期徒刑六年、
三年六月）。係以甲○○已於第一審及原審法院前審審理時、乙
○○已於偵查及法院審理時均自白犯罪，核與陳秉涵、陳逵翔、
吳鳳鳴於第一審審理時，及陳韋安、鄭智文於警詢、偵查中，暨
何定洽（吉順報關行負責人）於警詢證述之情節相符，並有卷附
委託運輸合約書、財政部台北關稅局扣押貨物運輸工具收據及搜
索筆錄、內政部警政署航空警察局搜索扣押筆錄、航空警察局安
全檢查隊Ｘ光檢查儀貨物報告表、財政部基隆關稅局扣押貨物運
輸工具收據及搜索筆錄、進口報單、法務部調查局航業海員調查
處扣押物品目錄表、扣押物品清單、陳韋安領取貨物之貨物簽收
單、甲○○、乙○○及吳鳳鳴之入出境查詢資料、門號0000
000000、0000000000、0000000000
、0000000000、000000000000、000
0000000、0000000000、000000000
0號等行動電話通聯紀錄、手機序號查詢紀錄、吳鳳鳴與鄭智文
之電話通聯譯文、法務部調查局鑑定書等，暨扣案如原判決附表
所示之物等證據資料，予以綜合判斷，認甲○○、乙○○犯行堪
以認定。並指駁、說明甲○○嗣於原審否認犯罪，辯稱：第一次
以空運方式私運愷他命被查獲後，伊就未再參與本件犯行，收貨
人由陳秉涵改為陳韋安之事，係林建宏交待吳鳳鳴做的云云，為
卸責飾詞，不足採信等由甚詳。已詳其所憑證據及認定之理由
，所為論斷均有卷存證據資料可資覆按。從形式上觀察，原判決
並無足以影響判決結果之違法情形存在。甲○○上訴意旨略稱：
(一)、甲○○於第一審時雖曾自白犯行，但當時係針對民國九十六
年十二月十四日以空運之方式，藉由長榮航空公司私運第三級毒
品愷他命進入台灣之部分（下稱空運方式運輸毒品，此部分業經
判處有期徒刑五年八月確定），而對於原判決所載之運輸第三級
毒品愷他命部分（下稱海運方式運輸毒品），甲○○是被動知情
，並未參與，但於第一審時未特別表示並無參與海運方式運輸毒
品之行為，致出現甲○○自白參與海運方式運輸毒品之外觀，甲
○○已於原審就此特別澄清，原審自應就甲○○是否參與海運方
式運輸毒品部分詳予調查，然原審未查及此，泛以甲○○已於第
一審時坦承犯行，及與其他共同被告之供述相符，即率予論罪，
顯有應調查之證據未予調查及判決不備理由之違法。(二)、甲○○
對於參與空運方式運輸毒品之行為固不否認，惟甲○○於偵查中
即已供出上手林建宏，並明確指出其年籍資料，且偵查中亦指認
檢察官所提出之口卡無訛，況原審亦已調取林建宏之相關資料，
顯示甲○○之供述完全基於事實，並非隨意指認。甲○○既已供
出上手，並對案情經過完全自白，原審未依甲○○之供述再詳加
調查，遽認甲○○並未供出上手，而未適用毒品危害防制條例第
十七條第一項、第二項之減刑規定，亦有調查未盡之違誤。(三)、
甲○○縱有以空運及海運方式運輸毒品，然係基於一個犯意所為
之行為，原判決亦認定犯罪時點均係於九十六年十一月間，是以
甲○○之不同運輸行為間，顯具有緊密之時間與空間關係，雖有
空運及海運不同之運輸方式，亦係基於同一犯意實施兩個同類型
之運輸行為，殆無疑義。至於毒品純度與毒品來源是否同一，與
運輸是否基於同一犯意，完全無關，豈能因不同之運輸方式，即
割裂為數個犯罪行為予以分別論罪。甲○○關於空運方式運輸毒
品部分既已確定，其效力自應及於以海運方式運輸毒品之部分，
原審另就海運方式運輸毒品部分論罪科刑，亦有適用法則不當之
違背法令。乙○○上訴意旨略稱：(一)、原判決未斟酌刑法第六十
六條及乙○○有兩次減刑規定之適用，而僅依毒品危害防制條例
第十七條第一項、第二項規定，就第一審判決之刑度減輕有期徒
刑二年，實有判決不適用法則之違背法令。(二)、本案犯罪事實與
台灣高等法院九十八年上訴字第二七四七號（台灣桃園地方法院
九十七年訴字第一一九二號）案件之犯罪事實（即上開以空運方
式運輸毒品之部分），應係基於單一犯意，而接續實施，屬接續
犯。況毒品究係以空運或海運之方式運輸，並非乙○○所能掌控
，乙○○亦不知毒品純度的高低，且非其所分配執行之行為，又
乙○○係一次即將毒品接運人陳秉涵、陳逵翔介紹給甲○○，顯
見乙○○確係基於單一犯意而參與運輸毒品之行為，原判決未依
刑事訴訟法第三百零三條之規定，為不受理之判決，顯有判決不
適用法則之違背法令。再者，本案與台灣高等法院九十八年上訴
字第二七四七號案件，係一人犯數罪，屬相牽連案件，第一審應
依刑事訴訟法第六條規定合併由台灣桃園地方法院審理，原判決
未依刑事訴訟法第三百零四條規定，為移轉管轄之判決，亦有疏
誤。(三)、原審未審酌乙○○之單純無知且違法性認知甚低，加上
犯罪所得甚低及所涉情節僅屬下游並非主謀，而未依刑法第五十
九條減輕其刑，亦有判決不適用法則之違法。(四)、原判決既認陳
逵翔亦為共同正犯，且經台灣高等法院以九十八年度上訴字第六
三號判處有期徒刑二年八月，而乙○○依修正後毒品危害防制條
例第十七條第一項、第二項規定，依法遞減刑度後，卻仍判處有
期徒刑三年六月，較陳逵翔之刑期為重，似有違平等原則、比例
原則等語。惟查：(一)、刑法上之接續犯為包括之一罪，係指數行
為於同時同地或密切接近之時地實施，侵害同一之法益，各行為
之獨立性極為薄弱，依一般社會健全觀念，在時間差距上，難以
強行分開，在刑法評價上，以視為數個舉動之接續施行，合為包
括之一行為予以評價，較為合理者，始屬之。原判決以甲○○、
乙○○所為以空運、海運方式運輸毒品之犯行，不論委託運送日
期、運送方式均不同，且以空運方式運抵來台之愷他命，與以海
運方式運抵之愷他命，純度不同，顯非出於同源等情。因認二部
分犯行係犯意各別，行為不同，應分論併罰，業已依據證據調查
之結果，詳加論斷，自不容任意指摘違法，而據為第三審上訴之
合法理由。(二)、甲○○雖於第一審及原審法院前審審理時自白犯
行，但其於偵查中則一再否認，並未自白。又甲○○雖供出本案
供應毒品之上手係「林建宏」、綽號「老夫子」之男子，惟「老
夫子」之年籍不詳，無從查證；至其雖於偵訊中明確供稱：林建
宏為六十三年二月三日生，住北投等語，然經查詢該名林建宏之
入出境資料，亦無甲○○所稱該人曾於九十六年十一月間出境之
紀錄；且卷內亦無甲○○供出毒品來源，因而查獲其他正犯或共
犯者之事證。甲○○上訴意旨以其有上開事由，原判決未依新修
正毒品危害防制條例之相關規定減輕或免除其刑為不當云云，核
係未依卷內資料執為指摘之合法第三審上訴理由。(三)、有期徒刑
減輕者，減輕其刑至二分之一，但同時有免除其刑之規定者，其
減輕得減至三分之二，刑法第六十六條雖定有明文。惟所謂減輕
其刑至二分之一或得減至三分之二，係指法定本刑之減刑最高度
以二分之一或三分之二為限；在二分之一或三分之二之限度內，
究應減輕多少，則賦予事實法院審酌被告於全案之一切犯罪情狀
，自由裁量之，並非必須處以減輕後之最低度刑。又刑法第五十
九條酌量減輕其刑之規定，必於犯罪之情狀顯可憫恕，認科以最
低度刑仍嫌過重者，始得為之。至於行為人之智識程度、手段及
犯罪所生之危害等，僅屬同法第五十七條所規定，於法定刑內為
科刑輕重之標準，並非酌量減輕其刑之事由。原判決依毒品危害
防制條例第十七條第一項、第二項規定遞減乙○○之刑度後，以
其行為責任為基礎，說明審酌刑法第五十七條規定所列各款事項
而為刑之量定，並明何以未適用刑法第五十九條規定酌減其刑
之理由，既未逾越法定刑度，亦未濫用其權限，即無違法。又數
同級法院管轄之案件相牽連者，得合併由其中一個法院管轄，雖
為刑事訴訟法第六條所明定，惟是否合併由其中一個法院管轄，
則授權法院審酌是否符合訴訟經濟效益後決定之，非謂相牽連之
案件均應一律合併由一個法院管轄。乙○○上訴意旨指摘本案應
合併由台灣桃園地方法院審理云云，顯係誤認法律之規定，自屬
無據。(四)、刑法之共同正犯，應就全部犯罪結果負其責任，係基
於共同犯罪行為，應由正犯各負全部責任之理論。惟刑事審判旨
在實現刑罰權之分配正義，為求個案裁判之妥當性，法律乃賦予
事實審法院裁量之權，故法院對於有罪被告之科刑，應符合罪刑
相當原則，使輕重得宜，罰當其罪，此所以刑法第五十七條明定
科刑時，應以行為人之責任為基礎，並審酌一切情形，尤應注意
該條所列十款事項，以為科刑輕重之標準。共同正犯彼此間之生
活背景、品行不一，智識程度不同；而於犯罪實施過程中，角色
分工及參與程度亦有所歧異，若強令共同正犯均科處相同刑度，
反有違比例原則及平等原則。乙○○於本案所擔任之角色係提供
接貨者之名單、愷他命運抵台灣後負責通知接貨者，及接貨成功
後由其告知毒品之送達地點，或將毒品交付給其等事宜，此業據
乙○○於第一審審理時坦承在卷；而陳逵翔則僅係受乙○○所邀
，擔任海運方式運輸毒品抵達台灣後之提領接貨部分；況乙○○
之前即曾參與以空運方式運輸毒品之行為，於該案為警查獲後，
隨即搭機潛逃大陸躲藏，詎仍不知悔改，又參與以海運方式運輸
毒品之行為，其品行及於本案之犯罪分工情形，顯較重於陳逵翔
。原判決因而量處較重於陳逵翔之刑度，亦無違反平等及比例原
則。(五)、至於其他上訴意旨，則係就原審已調查及依憑卷證資料
所為採證認事職權之合法行使，以及原判決已論列說明之事項，
依憑己見，任意指為違法，並重為事實之爭執，否認犯罪，殊與
法律規定得為第三審上訴理由之違法情形不相適合。衡以前開說
明，其上訴為違背法律上之程式，應予駁回。
據上論結，應依刑事訴訟法第三百九十五條前段，判決如主文。
中    華    民    國  九十九  年    三    月  二十五  日
                      最高法院刑事第十三庭
                          審判長法官  賴  忠  星
                                法官  呂  丹  玉
                                法官  吳      燦
                                法官  蔡  名  曜
                                法官  葉  麗  霞
本件正本證明與原本無異
                                      書  記  官
中    華    民    國  九十九  年    三    月  三十一  日
                                                       s

司法院資訊處製作；財團法人民間司法改革基金會備份。
